臺灣高雄地方法院民事判決　　　　　　　 95年度親字第147號
原　　　告　甲○○
被　　　告　乙○○
兼
法定代理人　丙　○
上列當事人間請求否認子女事件，本院於中華民國96年1 月11日
言詞辯論終結，判決如下：
　　主　文
確認被告乙○○（女性，民國○○年○ 月○○日生，身分證統一編號
：Ｚ000000000號）非被告丙○自原告甲○○受胎所生之婚生子女
。
訴訟費用由被告負擔。
  　事 實 及 理 由
一、原告起訴主張：被告兼法定代理人丙○係大陸地區人民，原
    告與被告丙○於民國90年6 月6 日結婚，被告丙○旋即入境
    臺灣。嗣被告丙○於93年7 月29日遭受原告甲○○家庭暴力
    之行為，而聲請民事通常保護令，經本院於93年9 月6 日以
    本院93年度家護字第997 號核發通常保護令，後被告丙○於
    聲請保護令後即離家出走，嗣於95年6 月14日被告丙○竟產
    下被告乙○○（女性，民國○○年○ 月○○日生，身分證統一編
    號：Ｚ000000000號），後來原告甲○○與被告丙○於95年7
    月24日兩願離婚，而被告乙○○因受婚生推定為被告丙○與
    原告甲○○之婚生子，但被告丙○於受胎期間與原告甲○○
    並無同居之事實，被告乙○○不可能是被告丙○自原告甲○
    ○受胎所生之婚生子女，為此，爰依民法第1063條第2 項之
    規定提起否認子女之訴等語。並聲明：求為判決如主文所示
    。
二、被告丙○則以：與原告甲○○已分居二年多，在93年間聲請
    保護令以後兩造就分居，95年7 月24日兩造協議離婚，被告
    乙○○係在94年6 月14日出生，已在高雄榮民縱醫院完成親
    子血緣鑑定，同意原告之請求等語。
三、程序部分：
（一）按父母之一方為臺灣地區人民，一方為大陸地區人民者，
      其與子女間之法律關係，依父設籍地區之規定，無父或父
      為贅夫者，依母設籍地區之規定，此為台灣地區與大陸地
      區人民關係條例（以下簡稱兩岸人民關係條例）所明定。
      本件原告為台灣地區人民，而被告乙○○受婚生推定之父
      即原告甲○○為臺灣地區人民，此有原告提出之戶籍謄本
      一件在卷可按，故有關本件否認子女之訴，依兩岸人民關
      係條例第57條規定，應依父設籍地區及臺灣地區之法律，
      合先敘明。
（二）次按否認子女之訴，專屬子女住所之法院管轄，民事訴訟
      法第589條定有明文。又依民事訴訟法第596條第2項規定
      準用第586 條相關規定，於否認子女之訴時，母與子女之
      間之訴訟於子女無行為能力而以父母為其法定代理人者，
      應由其父代為訴訟行為，是縱認母為子女之法定代理人，
      然於母起訴否認子女之訴訟中，母即不得兼子女之法定代
      理人，而應由其父代為訴訟行為，參以民事訴訟法第596
      條第1 項規定準用同法第568 條第1 項但書之規定，於訴
      之原因發生於子女之居所地者，得由該居所地之法院管轄
      ，即就否認子女訴訟定其專屬管轄規定係為便於調查子女
      出生血緣關係之立法意旨以觀，應以子女現實所在地之地
      方法院為專屬管轄法院（司法院民事法律專題研究(十二)第
      213 至215 頁參照）。經查，本件被告乙○○並非被告丙
      ○自原告甲○○受胎所生，目前乙○○與原告同住所，堪
      認本件訴之原因係發生於子女之居所地高雄縣燕巢鄉○○
      村○○路163 巷52號，揆諸前開說明，依民事訴訟法第
      596 條第1 項規定準用同法第568 條第1 項但書規定，自
      得由子女居所地之法院管轄，亦即應以被告乙○○現時所
      在地之地方法院即本院為專屬管轄法院。
四、得心證之理由：
（一）按從子女出生日回溯第181日起至第302日止為受胎期間，
      民法第1062條第1項定有明文；又按妻之受胎，係在婚姻
      關係存續中者，推定其所生子女為婚生子女；前項推定，
      如夫妻之一方能證明妻非自夫受胎者，得提起否認之訴。
      但應於知悉子女出生之日起，一年內為之，民法第1063條
      第1 項、第2 項亦定有明文。
（二）經查，原告前揭主張被告乙○○依法雖推定為原告與被告
      丙○之婚生子，然被告乙○○實際上並非被告丙○於婚姻
      關係存續中自原告甲○○受胎所生之事實，業據其提出戶
      籍謄本一件為證，復經原告提出財團法人行政院高雄榮民
      總醫院過敏免疫風濕科鑑定結果認定：「1 、所分析的16
      組基因位點的分析結果，共有8 組不符合孟德爾遺傳定律
      。2 、根據以上血型及16組基因位點的分析結果可以排除
      乙○○與甲○○之親子關係。3 、本鑑定系統之總排除能
      力（ＣＰＥ）為0.999998。」有該院95年11月15日親子鑑
      定報告一件在卷可按，由此足證被告乙○○與原告甲○○
      間無親子關係，則被告乙○○非被告丙○自原告甲○○受
      胎所生之子之事實自堪認定。
（三）綜上所述，被告乙○○既非被告丙○自原告甲○○受胎所
      生之子，從而，原告依民法第1063條第2 項前段之規定，
      訴請確認被告乙○○非被告兼法定代理人丙○自原告甲○
      ○受胎所生之婚生子，即屬正當，應予准許。
五、據上論結，本件原告之訴為有理由，依民事訴訟法第78 條
    、第85條第1 項前段，判決如主文。
中　　華　　民　　國　　96　　年　　1 　　月　　25　　日
                    臺灣高雄地方法院家事法庭
                         法  官　何清富
以上正本，係照原本作成。
如不服本判決，應於送達後20日內，向本院提出上訴狀並表明上
訴理由，如於本送達前提起上訴者，應於判決送達後10日內補提
上訴理由書（須附繕本）。
中　　華　　民　　國　　96　　年　　1 　　月　　25　　日
                         書記官　蔡淑貞
